臺灣高等法院刑事判決
110年度交上易字第180號
上  訴  人  
即  被  告  吳松憲


上列上訴人即被告因過失傷害案件，不服臺灣士林地方法院110
年度交易字第31號，中華民國110年5月14日第一審判決（起訴案
號：臺灣士林地方檢察署109年度偵字第16779號），提起上訴，
本院判決如下：
    主  文
上訴駁回。
    事實及理由
一、本案經本院審理結果，認原審以上訴人即被告吳松憲犯刑法
    第284條前段之過失傷害罪，且因符合自首之要件，予以減
    輕其刑，並審酌被告因一時疏忽而肇事，致告訴人乙○○受有
    踝部挫傷、足部挫傷、小腿挫傷之傷害，所為實有不該，兼
    衡被告自述高中畢業之智識程度，目前從事運輸業，月薪約
    新臺幣（下同）3至4萬元，離婚，需撫養2名未成年子女之
    家庭經濟生活狀況、告訴人所受傷勢及被告未能與告訴人達
    成和解以獲得告訴人諒解等一切情狀，判處被告拘役20日，
    如易科罰金，以1000元折算1日，核其認事用法及量刑均無
    不當，應予維持，並引用第一審判決書記載之事實、證據及
    理由（除將事實欄第13行至第15行「致其所駕駛之自用小
    客車右前輪碾壓乙○○之左腳掌（當時乙○○左腳放在地上維持
    機車車身平衡），輪胎並擦過乙○○之左小腿」之記載更正為
    「致其所駕駛之自用小客車右側輪胎擦過乙○○之左腳腳踝及
    左小腿」，詳後述，其餘如附件）。
二、被告上訴意旨略以：我當時並沒有開車壓到告訴人的左腳掌
    ，輪胎也沒有擦到告訴人的左小腿，當下告訴人褲子、鞋子
    都沒有任何痕跡，行走也正常，我並沒有過失云云。
三、經查：
  ㈠被告於民國109年6月28日下午1時22分許，駕駛車牌號碼000-
    0000號自用小客車，沿新北市○○區○○路000巷往中正路方向
    行駛，行經新北市○○區○○路000巷00號「莊家土雞場」時，
    本應注意車前狀況及兩車並行之間隔，並隨時採取必要之安
    全措施，又汽車欲超越同一車道之前車時，須先按鳴喇叭二
    單響或變換燈光一次，前行車減速靠邊或以手勢或亮右方向
    燈表示允讓後，後行車始得超越，超越時應顯示左方向燈並
    於前車左側保持半公尺以上之間隔超過，而依當時天候晴、
    日間自然光線、道路無障礙物、視距良好等客觀環境，尚無
    不能注意之情形，詎其疏未注意，貿然超越原在其同一車道
    右前方由告訴人所騎乘之車牌號碼000-000號普通重型機車
    ，致其所駕駛之自用小客車輪胎擦過告訴人之左小腿，使告
    訴人受有踝部挫傷、足部挫傷、小腿挫傷之傷害等節，業據
    原判決論述明確，原判決亦已就被告所執辯詞詳予駁斥。
　㈡經本院於審理時當庭勘驗現場監視器錄影光碟後，製作如下
    內容之勘驗筆錄及附圖所示（見本院卷第103頁、第109頁至
    第111頁）：
　⒈圖一（檔案時間 00：00：08）
    告訴人騎乘機車進入畫面，其左腳有踮腳尖。
  ⒉圖二（檔案時間 00：00：11）
    被告駕駛自小客車從告訴人機車左側超車。
  ⒊圖三（檔案時間 00：00：12）
    告訴人車身有向右傾，告訴人當下左腳有踮腳尖。
  ⒋圖四（檔案時間 00：00：12）
    告訴人左腳前緣平放地面，被告駕駛之車輛逐漸駛離。
  ⒌圖五（檔案時間 00：00：13）
    告訴人踮起腳尖，並低頭查看。 
  ⒍可知案發時雖未清楚拍攝到被告駕駛自用小客車經過告訴人
    騎乘之機車時，右前輪胎是否確有碾壓告訴人之左腳掌；然
    以斯時告訴人係將左腳放置在機車外，與被告駕駛之自用小
    客車距離極為相近，且告訴人於被告駕駛自用小客車從旁經
    過後，旋即低頭察看自己左腳之情，堪認被告所駕駛之自用
    小客車右側輪胎應有擦過告訴人之左腳腳踝及左小腿。再依
    卷附告訴人提出之診斷證明書及本院調取告訴人之急診病歷
    所示，告訴人於109年6月28日案發當天下午2時2分許即前往
    就醫，經診斷確實受有踝部挫傷、足部挫傷、小腿挫傷之傷
    害（見臺灣士林地方檢察署109年度偵字第16779號卷〈下稱
    偵字卷〉第15頁、本院卷第53頁至第56頁），此並有告訴人
    於案發當天所拍攝之受傷照片可佐（見偵字卷第43頁），益
    徵被告於上開時間、地點，駕駛之自用小客車右側輪胎有擦
    過告訴人之左腳腳踝及左小腿，致告訴人受有前揭傷害，原
    判決事實欄第13行至第15行「致其所駕駛之自用小客車右
    前輪碾壓乙○○之左腳掌（當時乙○○左腳放在地上維持機車車
    身平衡），輪胎並擦過乙○○之左小腿」之記載即應更正為「
    致其所駕駛之自用小客車右側輪胎擦過乙○○之左腳腳踝及左
    小腿」。
　㈢是以，被告駕駛自用小客車超車時，未保持適當安全間隔，
    導致自用小客車右側輪胎擦過告訴人之左腳腳踝及左小腿，
    使告訴人受有傷害，被告所為自具有過失，新北市政府交通
    事件裁決處111年1月10日新北裁鑑字第1115211002號函暨所
    附新北市政府車輛行車事故鑑定會出具「吳松憲駕駛自用
    小客車，超車時未保持適當安全間隔，為肇事原因。乙○○
    駕駛普通重型機車，無肇事因素」之鑑定結論亦同此認定（
    見本院卷第79頁至第83頁）。被告徒以前詞置辯，實屬無據
    而不足取。
四、綜上，被告以前揭意旨提起上訴，為無理由，應予駁回。
據上論斷，應依刑事訴訟法第368條、第373條，判決如主文。
本案經檢察官張志明提起公訴，檢察官侯名皇到庭執行職務。
中　　華　　民　　國　　111 　年　　3 　　月　　23　　日
                  刑事第四庭  審判長法　官  陳筱珮
                                    法　官  吳元曜
                                    法　官  羅郁婷
以上正本證明與原本無異。
不得上訴。
                                    書記官  蔡易霖
中　　華　　民　　國　　111 　年　　3 　　月　　23　　日
附錄：本案論罪科刑法條全文
中華民國刑法第284條
因過失傷害人者，處一年以下有期徒刑、拘役或十萬元以下罰金
；致重傷者，處三年以下有期徒刑、拘役或三十萬元以下罰金。

附件
臺灣士林地方法院刑事判決　　　　　　 110年度交易字第31號
公　訴　人　臺灣士林地方檢察署檢察官
被　　　告　吳松憲　男　民國00年0月0日生
                    身分證統一編號：Z000000000號
                    住新北市○里區○○路0段000號3樓
上列被告因過失傷害案件，經檢察官提起公訴（109 年度偵字第
16779 號），本院判決如下：
    主  文
吳松憲犯過失傷害罪，處拘役貳拾日，如易科罰金，以新臺幣壹
仟元折算壹日。
    事  實
一、吳松憲於民國109 年6 月28日下午1 時22分許，駕駛車牌號
    碼000-0000號自用小客車，沿新北市○○區○○路000 巷（起訴
    書誤載為中正路8 巷，應予更正）往中正路方向行駛，行經
    新北市○○區○○路000 巷00號「莊家土雞場」時，本應注意車
    前狀況及兩車並行之間隔，並隨時採取必要之安全措施，又
    汽車欲超越同一車道之前車時，須先按鳴喇叭二單響或變換
    燈光一次，前行車減速靠邊或以手勢或亮右方向燈表示允讓
    後，後行車始得超越，超越時應顯示左方向燈並於前車左側
    保持半公尺以上之間隔超過，而依當時天候晴、日間自然光
    線、道路無障礙物、視距良好等客觀環境，尚無不能注意之
    情形，詎其疏未注意，貿然超越原在其同一車道右前方由乙
    ○○所騎乘之車牌號碼000-000 號普通重型機車，致其所駕駛
    之自用小客車右前輪碾壓乙○○之左腳掌（當時乙○○左腳放在
    地上維持機車車身平衡），輪胎並擦過乙○○之左小腿，致乙
    ○○受有踝部挫傷、足部挫傷、小腿挫傷等傷害。嗣吳松憲於
    肇事後，在有偵查犯罪權限之公務員發覺其為犯嫌前，即主
    動向至現場處理車禍事宜之警員自承肇事，自首而接受裁判
    。
二、案經乙○○訴由新北市政府警察局淡水分局報告臺灣士林地方
    檢察署檢察官偵查起訴。
    理  由
一、證據能力
  ㈠按被告以外之人於審判外之言詞或書面陳述，除法律有規定
    者外，不得作為證據；又被告以外之人於審判外之陳述，雖
    不符同法第159 條之1 至第159 條之4 之規定，而經當事人
    於審判程序同意作為證據，法院審酌該言詞陳述或書面陳述
    作成時之情況，認為適當者，亦得為證據；而當事人、代理
    人或辯護人於法院調查證據時，知有第159 條第1 項不得為
    證據之情形，而未於言詞辯論終結前聲明異議者，視為有前
    項之同意，刑事訴訟法第159 條第1 項、第159 條之5 分別
    定有明文。查本案檢察官及被告吳松憲於本院審判期日均同
    意本判決所引用被告以外之人於審判外之言詞或書面陳述均
    有證據能力（見本院110 年度交易字第31號卷【下稱交易卷
    】第54至55頁），本院審酌該等具有傳聞證據性質之證據，
    其取得過程並無瑕疵，與待證事實具有關聯性，證明力非明
    顯過低，以之作為證據係屬適當，認均得為證據。
  ㈡至於本判決所引用之非供述證據部分，與本案均有關連性，
    亦無證據證明係實施刑事訴訟程序之公務員以不法方式所取
    得，依刑事訴訟法第158 條之4 之反面解釋，當有證據能力
    ，復於本院審理時，提示並告以要旨，使檢察官及被告充分
    表示意見，自得為證據使用。
二、訊據被告矢口否認有何過失傷害行為，辯稱：我開車沒有撞
    到告訴人乙○○，輪胎也沒有碰到告訴人，如果有撞到告訴人
    ，告訴人應該會倒下，影片中告訴人是踮腳尖，跟證人洪淑
    慧說告訴人腳是平放的不符，我有實際模擬，從證人洪淑慧
    在事發當天的視線角度是看不到我的右前輪有無壓到告訴人
    的腳，而且如果車子的右前輪壓到告訴人，車子的後照鏡會
    與告訴人的手肘及告訴人騎乘的機車把手碰撞，但是我駕駛
    車輛的後照鏡並未碰到告訴人的手肘跟機車把手，表示我的
    車子右前輪根本沒有壓到或碰到告訴人云云。經查：
  ㈠被告於109 年6 月28日下午1 時22分許，駕駛車牌號碼000-0
    000號自用小客車，沿新北市○○區○○路000 巷往中正路方向
    行駛，行經新北市○○區○○路000 巷00號「莊家土雞場」時，
    其所駕駛之自用小客車右前輪碾壓告訴人之左腳掌並擦過告
    訴人之左小腿之事實，業據證人即告訴人先於案發當日製作
    道路交通事故談話紀錄表時表示：當時我沿中山路129 巷往
    中正路方向行駛，至事故地點時我剛停下來，腳剛放下沒多
    久後，後方有輪子就往我左腳碾過，叫現場其他人叫住那輛
    車，因車子沒停，只好我自己騎車去追他並叫住他等語（見
    109 年度偵字第16779 號卷【下稱偵卷】第29頁）；嗣於10
    9 年10月26日檢察事務官詢問時證稱：我騎乘的機車與被告
    駕駛的車輛沒有發生碰撞，是我的左腳被被告的車輛壓到，
    是因為我感覺到腳痛才發現被他的車壓到，被告車輛輪胎有
    擦過我的小腿，小腿也有淤青等語（見偵卷第77頁、第79頁
    ）。而當時在場之目擊證人洪淑慧亦於本院審理時具結證稱
    ：車禍發生地點是菜市場，當時我看到告訴人騎機車緩慢前
    進，告訴人可能在看旁邊的攤子，告訴人有把左腳平放在地
    ，我就看到被告駕駛車輛的右前輪壓到告訴人左腳的前腳掌
    等語（見交易卷第56至59頁）。又經臺灣士林地方檢察署檢
    察事務官勘驗案發現場監視錄影光碟，內容如下：影片中可
    看見告訴人騎乘之機車，被告駕駛自小客車欲超車，行經告
    訴人所騎乘之機車，告訴人把頭向左下看其左腳，向前追上
    被告所駕駛之自小客車，並拍打被告後車窗（見偵卷第125 
    至127 頁），且有道路交通事故現場圖、道路交通事故調查
    報告表㈠㈡、現場照片2 張、GOOGLE街景圖2 張、監視器錄影
    畫面擷圖1 張在卷可稽（見偵卷第21至23頁、第25至27頁、
    第35頁、第69至70頁、第71頁），堪以認定。被告雖辯稱輪
    胎沒有碰到告訴人云云，惟其辯詞顯與卷內證據不符，不足
    採信。
  ㈡按汽車行駛時，駕駛人應注意車前狀況及兩車並行之間隔，
    並隨時採取必要之安全措施；汽車欲超越同一車道之前車時
    ，須先按鳴喇叭二單響或變換燈光一次，前行車減速靠邊或
    以手勢或亮右方向燈表示允讓後，後行車始得超越，超越時
    應顯示左方向燈並於前車左側保持半公尺以上之間隔超過，
    道路交通安全規則第94條第3 項、第101 條第1 項第3 款、
    第5 款分別定有明文。被告既領有職業大客車駕駛執照（見
    偵卷第53頁，被告之駕照影本1 份），對前開規定自難諉為
    不知，而本案事故發生時天候晴、日間自然光線、道路無障
    礙物、視距良好，尚無不能注意之情形（見卷附道路交通事
    故調查報告表㈠，偵卷第25頁），被告竟疏未注意及此，於
    超越原在其右前方由告訴人所騎乘之機車時，未保持適當間
    隔，致其所駕駛之自用小客車右前輪碾壓告訴人之左腳掌並
    擦過告訴人之左小腿而肇事，足證被告對本案事故之發生存
    有過失，甚為明確。
  ㈢告訴人於109 年6 月28日下午1 時22分許遭被告駕駛之車輛
    右前輪碾壓左腳掌及擦過左小腿後，即於同日至淡水馬偕紀
    念醫院急診，並於109 年7 月4 日門診，經醫師檢視後，認
    告訴人確實受有踝部挫傷、足部挫傷、小腿挫傷等傷害一節
    ，有上開醫院於109 年7 月18日所出具之診斷證明書附卷可
    佐（見偵卷第15頁），並有告訴人傷勢照片1 張在卷可參（
    見偵卷第83頁），亦堪認定告訴人所受傷勢與被告之過失行
    為間具有相當因果關係，要屬無疑。至診斷證明書雖另記載
    告訴人受有下背挫傷，惟依前揭告訴人及目擊證人洪淑慧所
    述之車禍發生經過，被告駕駛之車輛除以右前輪碾壓告訴人
    左腳掌及擦過告訴人左小腿外，並未碰撞告訴人其他身體部
    位，自難認定下背挫傷部分與本案車禍有關，應併此敘明。
  ㈣至被告雖以前詞置辯，然則：
  1.被告所稱影片中告訴人是踮腳尖，跟證人洪淑慧說告訴人腳
    是平放的不符云云，係以被告車輛已完全超越告訴人機車後
    ，即被告車輛右前輪已碾壓過告訴人左腳後之監視錄影翻拍
    照片為依據（見交易卷第75頁），於該照片中，告訴人左腳
    雖是踮腳尖，惟此已為碾壓後之狀態，自難以碾壓後告訴人
    左腳踮腳尖，即推論於碾壓當時告訴人左腳亦是踮腳尖，故
    被告以此質疑證人洪淑慧之證詞憑信性，並不可採。
  2.就證人洪淑慧於案發時之視線角度，證人洪淑慧於本院審理
    時證稱：事發地點在我的10點鐘方向等語（見交易卷第59頁
    ），也就是左斜前方的位置；於偵查中則證稱：我當時人在
    機車騎士的右前方1 點鐘方向等語（見偵卷第117 頁），即
    以告訴人的角度而言，證人洪淑慧在告訴人的右前方。被告
    雖稱其有實際模擬，並提出附件1 照片為證（見交易卷第71
    頁），然被告模擬地點在室內停車場，與案發現場環境不同
    ，且未說明拍攝者與模擬之汽機車停放距離為何，又被告模
    擬之拍攝角度是否與案發當時完全相同，亦有疑問，故被告
    辯稱：從證人洪淑慧在事發當天的視線角度是看不到我的右
    前輪有無壓到告訴人的腳云云，缺乏實據，尚難憑採。
  3.被告又辯稱：我有實際模擬，如果車子的右前輪壓到告訴人
    ，車子的後照鏡會與告訴人的手肘及告訴人騎乘的機車把手
    碰撞，但是我駕駛車輛的後照鏡並未碰到告訴人的手肘跟機
    車把手，表示我的車子右前輪根本沒有壓到或碰到告訴人云
    云，並提出附件2 、3 、4 照片為證（見交易卷第72至74頁
    ），惟被告用以模擬之機車與告訴人騎乘之機車廠牌、型號
    並不相同，有告訴人騎乘之機車照片在卷可資比對（見偵卷
    第37頁），則機車把手之寬度、高度是否一致，已非無疑，
    且照片中模擬告訴人騎車狀態之人的手長、身高、體型是否
    與告訴人完全無異，亦有可疑，再者，本院無法僅憑照片判
    斷被告所模擬之汽車與機車停放之位置、角度是否均與案發
    時相同，因此，被告之模擬無法重現案發時之真實狀態，尚
    難以此即為有利被告之認定。
  ㈤綜上，本案事證明確，被告犯行堪以認定，應依法論科。
三、論罪科刑
  ㈠核被告所為，係犯刑法第284 條前段之過失傷害罪。又本案
    發生後，報案人或勤指中心轉來資料並未報明肇事人姓名，
    處理人員前往現場處理時，被告在場，並當場承認為肇事人
    等情，有臺北市政府警察局道路交通事故肇事人自首情形紀
    錄表在卷可按（見偵卷第47頁），被告於到場處理之員警知
    悉何人為肇事者前，當場向員警承認係肇事者，並願接受裁
    判，堪認符合自首之要件，爰依刑法第62條前段之規定減輕
    其刑。
  ㈡爰審酌被告因一時疏忽而肇事，致告訴人受有前揭之傷害，
    所為實有不該，兼衡被告自述高中畢業之智識程度，目前從
    事運輸業，月薪約新臺幣3 至4 萬元，離婚，需撫養2 名未
    成年子女之家庭經濟生活狀況（見交易卷第67頁）、告訴人
    所受傷勢及被告未能與告訴人達成和解以獲得告訴人諒解等
    一切情狀，量處如主文所示之刑，並諭知易科罰金之折算標
    準。
據上論斷，應依刑事訴訟法第299 條第1 項前段，刑法第284 條
前段、第62條前段、第41條第1 項前段，刑法施行法第1 條之1
第1 項，判決如主文。
本案經檢察官張志明提起公訴，檢察官李清友到庭執行職務。
中　　華　　民　　國　 110  　年　　5 　　月　　14　　日
                  刑事第一庭法  官  李小芬
以上正本證明與原本無異。
如不服本判決，應於判決送達後20日內向本院提出上訴狀（應抄
附繕本）。告訴人或被害人如對於本判決不服者，應具備理由請
求檢察官上訴，其上訴期間之計算係以檢察官收受判決正本之日
期為準。
                            書記官  李登寶
中　　華　　民　　國　 110　　年　　5 　　月　　14　　日
附錄所犯法條：
刑法第284條
因過失傷害人者，處一年以下有期徒刑、拘役或十萬元以下罰金
；致重傷者，處三年以下有期徒刑、拘役或三十萬元以下罰金。